【裁判字號】    98,消債更,353
【裁判日期】    990107
【裁判案由】    更生
【裁判全文】
臺灣桃園地方法院民事裁定           98年度消債更字第353號
聲  請  人
即  債務人  甲○○
上列當事人因消費者債務清理事件，聲請更生，本院裁定如下：
    主  文
債務人甲○○自中華民國九十九年一月十一日下午五時起開始更
生程序。
命司法事務官進行本件更生程序。
    理  由
一、按法院開始更生程序之裁定，應載明其年、月、日、時，並
    即時發生效力。次按法院裁定開始更生或清算程序後，得命
    司法事務官，進行更生或清算程序，必要時，得選任律師、
    會計師或其他適當之自然人或法人一人為監督人或管理人。
    消費者債務清理條例第45條第1 項、第16條第1 項分別定有
    明文。
二、本件聲請意旨略以：聲請人前曾於民國95年7 月間依照中華
    民國銀行公會會員辦理消費金融案件無擔保債務協商機制與
    最大債權銀行復華商業銀行成立協商，協商條件為每月新台
    幣（下同）13,987元、100 期、利率8%，惟因聲請人每月收
    入僅約2 萬餘元，且配偶亦失業離家而未負擔家庭必要支出
    ，致於扣除上開協商清償方案金額後，已難維持生活，實有
    不可歸責於己之事由，致不得已而悔諾。聲請人之無擔保或
    無優先權債務總額未逾1,200 萬元，復未經法院裁定開始清
    算程序或宣告破產，且非聲請人主觀惡意，實係客觀上具有
    上述不可歸責事由存在，爰依法聲請更生等語。
三、按消費者債務清理條例立法意旨，乃在幫助陷於經濟上困境
    之債務人，得藉由更生或清算程序，走出經濟困境，避免走
    向絕路，實現憲法所保障之生命權。再按債務人對於金融機
    構因消費借貸、自用住宅借款、信用卡或現金卡契約而負債
    務，其法律關係較單純明確，金融機構並已訂有債務協商機
    制，如能協商成立，債務人或不須依本條例聲請更生或清算
    ，可疏減法院負擔，有效分配司法資源。故為使債務人得自
    主解決其債務，故明定債務人對於金融機構因消費借貸、自
    用住宅借款、信用卡或現金卡契約而負債務之情形，採行協
    商前置主義，且債務人若已與金融機構達成協商，則除有不
    可歸責之事由致無法履行協商條件而毀諾外，不得依本條例
    聲請更生、清算，此由消費者債務清理條例第151 條規定即
    明。經查：
(一)、聲請人主張前於95年7 月依中華民國銀行公會會員辦理消費
    金融案件無擔保債務協商機制與復華商業銀行成立協商，協
    商條件為每月1 期共計100 期、利率8%、月付13,987元，業
    據其提出債務協商協議書為憑，核無不實。
(二)、聲請人97年薪資收入273,832 元，亦即平均每月薪資約22,8
    19元之事實，有聲請人提出之財政部台灣省北區國稅局97年
    度綜合所得稅各類所得資料清單及薪資單在卷。此外，聲請
    人每月尚領取有輕度身心障礙生活補助3,000 元及桃園縣政
    府97年度租金補助3,000 元之事實，亦有聲請人提出之身心
    障礙手冊、桃園縣身心障礙者領取生活補助證明書、桃園縣
    政府府城更字第0970424907號函為憑。是本院認聲請人每月
    可供支配之款項應認係28,819元（計算式：22,819元＋3,00
    0 元＋3,000 元＝28,819元）。而聲請人配偶吳仲仁97年度
    收入僅50,000元之事實，並有聲請人提出之其配偶財政部台
    灣省北區國稅局97年度綜合所得稅各類所得資料清單可憑，
    故聲請人陳稱其獨立扶養子女等情，應可採信。
(三)、聲請人所陳報之每月各項支出部分：
１、房屋租金8,000 元、交通費1,000 元、水電瓦斯電話網費費
    2,500 元、健保費1,245 元、勞保費296 元、團保費144 元
    ：上開各項支出部分業據聲請人提出租賃契約書等相關等單
    據為佐，且本院認尚屬適當合理，爰予列計。
２、膳食費10,000元：聲請人與配偶育有未成年子女兩名之事實
    ，業據聲請人提出戶籍謄本為憑，本院審酌以聲請人連同子
    女共3 人計算，則每人每月膳食費用為3,333 元，適當合理
    ，爰予列計。
３、教育費3,064 元：聲請人於聲請狀財產及收入狀況說明書陳
    稱，其子女每人每月註冊費及學雜費約1,532 元，並提出註
    冊繳費收據等件為憑，惟聲請人亦於聲請狀自陳其長女業自
    高級職業學校畢業，現正尋找工作中，是聲請人長女現已無
    支出教育費用之必要，應予剔除，故就此教育費用應以1,53
    2 元為可採，逾此數額，不予列計。
４、長女扶養費2,000 元、次女扶養費5,000 元：本院參酌行政
    院所公佈之每人每月平均最低生活支出9,829 元及前已列計
    之膳食費及教育費，認聲請人之部分支出尚屬適當合理，爰
    予列計。
５、綜上，本件聲請人每月平均收入28,819元，即已無法負擔上
    開必要生活支出31,717元（計算式：8,000 元＋1,000 元＋
    2,500 元＋1,245 元＋296 元＋144 元＋10,000元＋1,532
    元＋2,000 元＋5,000 元＝31,717元），更遑論有何餘力可
    供清償協商債務金額13,987元，足認聲請人於95年與銀行公
    會達成每月清償13,987元、100 期、利率8%之清償方案，實
    已踰越聲請人所能負擔之範圍，則聲請人事後毀諾，實為不
    可歸責。又依聲請人所提出之財產歸屬資料清單觀之，聲請
    人名下僅有投資1 筆（30,000元），亦不足以清償聲請人所
    負高額債務1,006,648 元。
四、綜上所述，堪認本件聲請人就其於最大債權銀行協商，事後
    毀諾具有不可歸責之事由，復確有不能清償債務之情事，此
    外，本件又查無聲請人有消費者債務清理條例第6 條第3 項
    、第8 條或第46條各款所定駁回更生聲請之事由存在，則聲
    請人聲請更生，應屬有據，並依首揭規定命司法事務官進行
    本件更生程序，爰裁定如主文。
中    華    民    國    99    年    1     月    7     日
                  民事第二庭    法  官  陳彥年
上為正本係照原本作成。
本件不得抗告。
中    華    民    國    99    年    1     月    7     日
                                書記官  劉霜潔

司法院資訊處製作；財團法人民間司法改革基金會備份。
